【裁判字號】    90,上易,116
【裁判日期】    900413
【裁判案由】    竊盜
【裁判全文】
臺灣高等法院刑事判決                              九十年度上易字第一一六號
    上  訴  人  臺灣桃園地方法院檢察署檢察官
    被      告  甲○○
右上訴人因被告竊盜案件，不服臺灣桃園地方法院八十九年度易字第一五八六號，中
華民國八十九年九月二十九日第一審判決（聲請簡易判決處刑案號：臺灣桃園地方法
院檢察署八十九年度偵字第三四八七號）提起上訴，本院判決如左：
    主  文
上訴駁回。
    理  由
一、公訴意旨略以：被告甲○○意圖為自己不法之所有，於民國八十九年二月一日十
    七時許，在桃園市○○路一一一巷八十弄四九之三號前，竊取被害人乙○○所有
    之ＫＺＲ－五三八號機車後供己使用，因認被告涉有刑法第三百二十條第一項之
    竊盜罪嫌云云。
二、按犯罪事實應依證據認定之，無證據不得推定其犯罪事實；又不能證明被告犯罪
    者，應諭知無罪之判決；刑事訴訟法第一百五十四條、第三百零一條第一項分別
    定有明文。又犯罪事實之認定，應憑真實之證據，倘證據是否真實尚欠明確，自
    難以擬制推測之方法，為其判斷之基礎；而認定犯罪事實之證據係指足以認定被
    告確有犯罪行為之積極證據而言，該項證據自須適合於被告犯罪事實之認定，始
    得採為斷罪資料（最高法院五十三年著有臺上字第六五六號、二十九年上字第三
    一○五號判例參照）。且刑事訴訟上證明之資料，無論其為直接或間接證據，均
    須達於通常一般之人均不致有所懷疑，而得確信其為真實之程度，始得據為有罪
    之認定，若其關於被告是否犯罪之證明未能達此程度，而有合理懷疑之存在，致
    使無從形成有罪之確信，根據「罪證有疑，利於被告」之證據法則，即不得遽為
    不利被告之認定（最高法院七十六年度臺上字第四九八六號判例參照）。其以情
    況證據（即間接證據）斷罪時，尤須基於該證據在直接關係上所可證明之他項情
    況事實，本乎推理作用足以確證被告有罪，方為合法，不得徒憑主觀上之推想，
    將一般經驗上有利被告之其他合理情況逕予排除（最高法院三十二年上字第六十
    七號判例參攷）。
三、訊據被告甲○○堅詞否認竊車犯行，辯稱：該輛機車係向綽號「小胖」者借得，
    非其所竊取等語。
四、公訴人之認被告涉有竊盜犯行，無非以被告騎用之ＫＺＲ－五三八號機車，經被
    害人乙○○指述係其失竊之機車，並有贓物領據在卷可稽，況被告向不詳姓名者
    借車，卻未言明如何及何時還車，且未索取行車執照，顯與常理有違等為論據。
五、經查：
    (一)被害人乙○○於警訊中指述，僅能證明有失竊之事實，贓物認領保管收據一紙
      ，亦僅能證明被害人有領回贓物之情事，均不足以證明被告有竊盜之犯行。
    (二)被告固持有贓車，惟取得並持有贓物之緣由甚多，或係竊、搶、詐或買入、受
      贈、借用，非僅竊取一途，因之，僅執被告「持有贓物」乙情，尚難遽指必係
      其竊取而得。
    (三)公訴人謂「被告向不詳姓名者（指小胖）借車，卻未言明如何及何時還車，復
      未取得機車行照，顯與常理相悖」等語，亦僅是否涉及收受贓物而已，尚難遽
      以認定其有竊盜之犯行。
    此外，復查無其他積極證據足以證明被告確有公訴人所指之竊盜犯行，揆諸前開
    說明，不能證明被告犯罪，自應為無罪之諭知。
六、原審以不能證明被告犯罪而為無罪之諭知，經核並無不合，檢察官上訴猶以「原
    審判決被告甲○○竊盜部分無罪，無非採信被告辯稱贓車係自小胖處取得云云，
    但查，被告騎用贓車在桃園市內為警查獲係不爭之事實，而該車係被害人於八十
    九年二月一日失竊之機車，再依被告先於警訊所述該車係於八十九年二月二十五
    日向小胖「借用」，後於檢察官訊問時改稱機車係小胖到伊工作之工廠來說將車
    賣伊，三月五日會交付行照，伊再交錢，小胖係第一天到工廠上班云云，復次於
    原審審理時再稱機車係向人買的，那人與伊同一處打工，他只作一天云云，是被
    告所說之人小胖與被告只有一日同事之情，無緣由逕將機車先行交付被告而未取
    分文之理，原審稱被告辯解一致，則何以在警訊中供陳係向小胖借用而非買受，
    而被告持有機車時與失竊時間如此相近，則有無小胖之人亦有可議，原審並未調
    查，在被告工廠內確有此人存在，是該人是否存在，與被告之犯行是否成立，顯
    具關鍵性之影響，原審未予調查，其未盡調查之能事已甚明瞭，是原審認定事實
    及適用法律有上述之違法，自難認原判決妥適」等情，指摘原判決不當，請求將
    原判決撤銷改判云云；惟查；被告持有機車之原因甚多，不能以此認定其有竊盜
    犯行，已如前述，至於有無小胖之人，亦僅涉及被告之辯解是否成立而已，縱被
    告之辯解不能成立，仍非有積極證據足以證明其犯罪行為，不能遽為有罪之認定
    ，自無再為調查有無「小胖」之人之必要，綜上，檢察官之上訴為無理由，應予
    駁回。
據上論斷，應依刑事訴訟法第三百六十八條，判決如主文。
本案經檢察官呂丁旺到庭執行職務。
中      華      民      國      九十      年      四    月    十三    日
                              臺灣高等法院刑事第二十四庭
                                  審判長法  官  陳  貽  男
                                        法  官  王  炳  梁
                                        法  官  李  世  貴
右正本證明與原本無異。
不得上訴。
                                        書記官  魏  汝  萍
中      華      民      國      九十      年      四    月    十七    日


司法院資訊處製作；財團法人民間司法改革基金會備份。
